【裁判字號】    95,上更(一),648
【裁判日期】    951025
【裁判案由】    偽造有價證券等
【裁判全文】
臺灣高等法院刑事判決             95年度上更(一)字第648號
上  訴  人  臺灣桃園地方法院檢察署檢察官
被      告  丁○○
                    現於臺灣台北看守所
上列上訴人因被告偽造有價證券等案件，不服臺灣桃園地方法院
94年度訴字第175號，中華民國94年10月14日第一審判決（起訴
案號：臺灣桃園地方法院檢察署94年度偵字第3412號，併辦案號
：臺灣台南地方法院檢察署95年度偵字第1156號、臺灣新竹地方
法院檢察署95年度偵字第5721號），提起上訴，經判決後由最高
法院發回更審，本院判決如下：
    主  文
原判決撤銷。
丁○○連續行使偽造之信用卡，處有期徒刑壹年。如附表二所示
之物均沒收。
    事  實
一、丁○○於民國93年間因另案遭通緝，其為隱匿真正身分及為
    使用偽造信用卡刷卡賺錢花用，遂於93年8月間某日（93年8
    月23日前），透過某跳蚤市場雜誌刊登之廣告內容，與自稱
    「陳先生」之不詳姓名年籍成年男子接洽，其明知「陳先生
    」所出售之信用卡係由不詳姓名之人所偽造之信用卡暨所出
    售之國民身分證係屬偽造或他人失竊之贓物，竟仍基於意圖
    行使而收受偽造信用卡及故買贓物之犯意，先以偽造信用卡
    1張新台幣（下同）5000元之代價，向「陳先生」購買如附
    表一所示偽造信用卡4張，數日後為持偽卡消費時能掩飾身
    分取信對方，再以他人身分證1張700元之代價向「陳先生」
    購入明知係屬贓物之乙○○所失竊之國民身分證（該紙身分
    證係乙○○放置於皮包內，皮包置放在自小客車內，於90年
    年底某日，在自小客車停放之桃園縣蘆竹鄉○○○路某大樓
    地下停車場內，遭他人竊取前開皮包時一併被竊走），及偽
    造之李義發及甲○○身分證 (此二張均未貼照片)。其後，
    丁○○即基於偽造變造特種文書及偽造私文書之概括犯意，
    在其位於台南市東區精忠三村1355之3號住處內，先後將其
    個人照片貼在前開身分證上，偽造 (甲○○、李義發)變造
    (乙○○)前揭身分證，伺機使用，足以生損害於乙○○、甲○○、李義發及戶政機關對核發身分證之管理正確性。並偽
    造「甲○○」之署押於如附表一編號一之偽造信用卡背面「
    持卡人簽名欄」，偽造「乙○○」之署押於如附表一編號二
    至四號所示偽造信用卡背面「持卡人簽名欄」，表示係甲○○、乙○○等人有權使用各該信用卡之辨識及證明之意思表
    示，以此方式偽造私文書後，旋基於行使偽造信用卡、行使
    偽造變造特種文書及私文書之概括犯意，持偽造之信用卡及
    偽造變造之身分證前往商家消費，連續出示偽造變造身分證
    並盜刷偽造之信用卡，其盜刷情形如下：
  (一)於93年10月16日下午11時7分許，持附表一編號一所示背面
    簽有偽造「甲○○」署押之偽造信用卡1張，前往桃園縣中
    壢市○○路○段468號「大潤發流通事業股份有限公司中壢店
    （下稱大潤發中壢店）」內，刷卡購買該店販售之SAMS UNG
    牌彩色照相手機1支（價值新台幣 (下同)一萬三千六百八十
    元），並在簽帳單持卡人存根聯之「持卡人簽名欄」內，偽
    造「甲○○」署押1枚（含銀行存根聯、商店存根聯上之複
    寫簽名各1枚，共3枚），而偽造以「甲○○」名義出具之簽
    帳單，持以交付大潤發中壢店收款人員許錡洺，表示係「甲○○」本人刷卡消費之意，足以生損害於甲○○及銀行對信
    用卡交易安全管理之正確性，嗣因許錡洺當場發覺丁○○交
    付之信用卡疑似偽造之物而報警處理，始悉上情，丁○○因
    而未自該次交易中取得任何財物。(二)於94年5月31日某時許
  ，持附表一編號二所示背面簽有偽造
    「乙○○」署押之偽造信用卡1張，前往臺北市○○區○○
    路1段188號「金緻品內湖店」內，刷卡購買該店販售之金手
    鍊1條（重量約五錢六厘），並在簽帳單持卡人存根聯之「
    持卡人簽名欄」內，偽造「乙○○」署押1枚，而偽造以「
    乙○○」名義出具之簽帳單，持以交付該店收款人員林金玉
    ，表示係「乙○○」本人刷卡消費之意，林金玉因而陷於錯
    誤，同意丁○○刷卡完成消費，並將前開金手鍊及如附表一
    編號二所示偽造信用卡1張、簽帳單持卡人存根聯1紙交予丁○○，足以生損害於乙○○及銀行對信用卡交易安全管理之
    正確性。
  (三)於94年6月2日某時許，持附表一編號二所示背面簽有偽造「
    乙○○」署押之偽造信用卡1張，前往臺北市○○路○段306
    號地下3樓「金緻品珠寶店」內，刷卡購買該店販售之金手
    鍊1條（重量約六錢一分三厘）及金戒指1只（重量約一錢三
    厘），並在簽帳單持卡人存根聯之「持卡人簽名欄」內，偽
    造「乙○○」署押1枚，而偽造以「乙○○」名義出具之簽
    帳單，持以交付該店收款人員吳姵萱，表示係「乙○○」本
    人刷卡消費之意，吳姵萱因而陷於錯誤，同意丁○○刷卡完
    成消費，並將前開金手鍊、金戒指等物及如附表一編號二所
    示偽造信用卡1張、簽帳單持卡人存根聯1紙交予丁○○，足
    以生損害於乙○○及銀行對信用卡交易安全管理之正確性。
  (四)於94年6月17日下午5時9分許，持附表一編號二所示背面簽
    有偽造「乙○○」署押之偽造信用卡1張，前往新竹市○道
    ○路○段469號2樓「Ｂ＆Ｑ特力屋大賣場（下稱特力屋賣場
    ）」內，刷卡購買該店販售之空氣清靜機等物（價值共計一
    萬五千四百六十五元），在丁○○將如附表一編號二所示偽
    造信用卡交予該店櫃臺人員丙○○，表示欲以該信用卡刷卡
    付費之際，因丙○○以店內設置之讀卡機讀取該信用卡之資
    料後，發現發卡銀行與卡號資料不符，乃報警當場查獲丁○○，而悉上情，丁○○因而未自該次交易中取得任何財物。
  (五)於93年8月23日某時，持其以偽造後之甲○○身分證影印之
    偽造身分證影本1紙，向案外人蔡智強行使後，表示其為甲○○本人，致蔡智強誤以為是甲○○本人前往租屋，而將甲○○之姓名年籍資料予以登錄，並將其所管理之台南縣永康
    市○○里○○路591巷43號503室之房間出租予被告使用，惟
    雙方並未訂立房屋租賃契約。
  嗣分別於93年10月16日上午11時7分許，在桃園縣中壢市○○
  路○段468號大潤發中壢店內為警查獲，並扣得如附表二編號
  一、三所示之物；於93年11月18日上午9時40分許，為警在被
  告前開租屋處內查獲，並扣得附表編號四所示之物；於94年6
  月17日下午5時9分許，在新竹市○道○路○段469號2樓特力屋
  賣場內為警查獲，並扣得變造之「乙○○」身分證1張及如附
  表二編號二號所示之物及丁○○前開刷卡消費詐得之金手鍊2
  條等物。
二、案經桃園縣政府警察局中壢分局報請臺灣桃園地方法院檢察
    署檢察官偵查起訴及移送併案審理。
    理  由
一、本件被告丁○○所犯偽造私文書等罪，均非死刑、無期徒刑
    、最輕本刑為三年以上有期徒刑之罪，或非高等法院管轄第
    一審之案件，被告就被訴事實為有罪之陳述，經本院合議庭
    認合於新修正刑事訴訟法第273條之1之規定，裁定進行簡式
    審判程序，合先敘明。
二、上揭犯罪事實，業據被告丁○○迭於偵審中坦承不諱，並經
    證人蔡智強供述綦詳，而被害人乙○○所有之國民身分證於
    上揭時地失竊，且亦無於上開時地持卡消費等情，亦據被害
    人乙○○指述在卷，而被告持甲○○及乙○○名義之信用卡
    分別前往大潤發中壢店及新竹特力屋賣場刷卡消費，亦據證
    人即大潤發中壢店人員許錡洺、證人即特力屋賣場人員丙○○證述無訛。此外，並有內政部警政署刑事警察局94年1月1
    4日刑鑑字第0930261623號鑑定書、財團法人聯合信用卡處
    理中心93年10月17日函、警方拍攝之扣案物照片、偽造「甲○○」簽名之簽帳單持卡人存根聯及大潤發中壢店送貨單各
    1紙（見臺灣桃園地方法院檢察署93年度偵字第16864號卷第
    9頁至第14頁）。新竹市警察局第二分局搜索扣押筆錄、特
    力屋賣場電子計算機統一發票及簽帳單持卡人存根聯各1紙
    、金緻品珠寶店及金緻品內湖店出具之金飾保證卡各1紙（
    見臺灣新竹地方法院檢察署94年度偵字第3412號卷第21、27
    至37頁）、華南商業銀行信用卡部94年7月12日（九四）信
    卡風字第176號函、聯邦商業銀行信用卡中心94年7月27日函
    、聯邦商業銀行信用卡中心94年7月19日（九四）聯信卡字
    第四０七號函（見臺灣新竹地方法院檢察署94年度偵字第
    3412號卷第67、70、74頁）等在卷及如附表二編號一至五所
    示之物及變造之乙○○身分證正本、金手鍊2條扣案可資佐
    證，是被告自白，應與事實相符而可採信，本件事證明確，
    被告犯行洵堪認定，應依法論科。
三、按使用信用卡，必先於信用卡背面之簽名欄簽名後，始得持
    卡消費，並於簽帳單上簽名為證，是在信用卡背面簽名欄簽
    名，單純自形式上觀察，即足以表示信用卡之簽名者於信用
    卡有效期限內有權使用該信用卡之辨識及證明，非依習慣或
    特約表示一定用意之證明，性質上係屬刑法第 210條之私文
    書（參照最高法院91年度台上字第5209號判決意旨、最高法
    院93年度第二次刑事庭會議決議意旨）；又文書為表現足以
    證明法律上權利義務或事實，或足以產生法律上權利關係或
    事實之意思表示，一般持信用卡交易時，特約商店人員將已
    填妥交易標的及金額等記載事項交付予持卡人簽名之簽帳單
    係一聯或一式三聯，經持卡人簽名後，由持卡人提出交付予
    特約商店人員，除表示已收受特約商店所交付之交易標的物
    或消費標的，並確認該筆消費之憑證，具有表示法律上權利
    義務關係之證明，故簽帳單性質上除與收據相同外，並且為
    信用卡發卡銀行依據此向簽帳人收款之憑證，且為私人製作
    之文書，自屬有關權利義務證明之私文書（參照最高法院89
    年台上第5820號判決意旨）。核被告所為，係犯刑法第201
    條之1第2項之行使偽造信用卡罪及刑法第349條第2項故買贓
    物罪、第216條、第210條之行使偽造私文書罪、第216條、
    第212條行使偽造變造特種文書罪。被告偽造信用卡4張後，
    在信用卡背面持卡人姓名欄分別偽造「甲○○」、「乙○○
    」屬押之行為，及其嗣後持卡刷卡消費之際，在簽帳單持卡
    人簽名欄內偽造「甲○○」、「乙○○」署押之行為，均係
    為偽造私文書之部分行為；而其偽造私文書及偽造變造特種
    文書後復持以行使，其偽造之低度行為，應分別為行使之高
    度行為所吸收，暨被告意圖供行使之用而收受偽造之信用卡
    並持以行使，其收受偽造信用卡之低度行為應為行使偽造信
    用卡之高度行為所吸收，均不另論罪﹔又被告以偽造之信用
    卡作為付款工具消費之行使行為，無非意在藉此詐得免於給
    付簽帳金額之利益，當然含有詐欺之本質，不再論以詐欺罪
    。被告所犯上開各罪除故買贓物外，均有多次犯行，各時間
    緊接，手段相似，觸犯構成要件相同之罪，顯均係基於概括
    犯意而為之，均應依連續犯規定，各論以一罪，並均依法加
    重其刑。所犯上開故買贓物與連續偽造變造特種文書間，有
    方法結果之牽連關係，連續行使偽造信用卡與連續行使偽造
    私文書、連續行使偽造變造特種文書三罪間，亦有方法、結
    果之牽連關係，應依牽連犯規定，從一重論以連續行使偽造
    信用卡罪。公訴人雖未就被告購買甲○○信用卡並持其卡消
    費以外之事實起訴，惟檢察官就犯罪事實一部起訴者，其效
    力及於全部，上揭其他部分與公訴人已起訴之犯罪事實間既
    具有如上之連續犯及牽連犯之裁判上一罪關係，應為起訴效
    力所及，本院自得併予審理。
四、原審以被告上述犯行事證明確，予以論罪科刑，固非無見，
    惟查：被告以偽造之信用卡作為付款工具，據以消費之行使
    行為，無非意在藉此詐得免於給付簽帳金額之利益，當然含
    有詐欺之本質，應不再論以詐欺罪，原審就被告前揭事實欄
    一(二)(三)消費部分，並論以刑法第339條第1項詐欺取財既遂罪
    及就前揭事實欄一(一)(四)消費未遂部分，並論以刑法第339條
    第3項、第1項之詐欺取財未遂罪，論斷尚有未洽；被告偽造
    變造上該身分證目的，係作為持上該偽卡消費時，得持之掩
    飾身分，取信對方，用以完成刷卡行為，是其行使偽造信用
    卡與與行使偽造變造特種文書間有方法結果之牽連關係，應
    從一重之行使偽造信用卡處斷，原判決誤為無此等關係而就
    檢察官聲請併辦部分，未予併案審理，亦有未洽。檢察官上
    訴意旨指摘及此，應認有理由，自應由本院將原判決撤銷改
    判，爰審酌被告素行、犯罪動機、目的、手段、次數，因而
    所獲得之利益，並參酌信用卡、現金卡乃現代社會普遍而重
    要之交易工具，有促進經濟、市場之功效，其運作之良窳則
    端賴社會之信任，被告冒名持用他人之信用卡消費詐財，已
    相當程度造成此項信任之破壞，嚴重妨礙金融交易秩序及其
    犯罪後坦認犯行，尚知悔悟之態度等一切情狀，量處如主文
    所示之刑，以示徵儆。如附表二編號一、二所示之物，不問
    屬於犯人與否，應依刑法第205條規定沒收之，偽造之信用
    卡背面持卡人簽名欄上偽造之「甲○○」、「乙○○」署押
    ，因就偽造之信用卡部分宣告沒收，自無須再就偽造署押部
    分另行宣告沒收；又扣案附表二編號三、四所示之物，為被
    告所有並為其犯罪所得之物，附表二編號五所示之物，則為
    被告所有並供犯變造特種文書罪使用之物，業據被告供承在
    卷，應依法宣告沒收之，其餘未扣案簽帳單持卡人包括銀行
    及商家存根聯，無證據顯示現尚存在，應已滅失及扣案金手
    鍊2條，商家本得依民法規定請求返還，此部分不予沒收。
五、又查被告行為後，94年2月2日修正公布之刑法，自95年7 月
    1日施行，修正後之刑法刪除第55條關於牽連犯之規定。本
    件被告所犯上開連續行使偽造信用卡與連續行使偽造私文書
    、連續行使偽造變造特種文書三罪間，有方法、結果之牽連
    關係，依修正前即行為時之規定，應從一重之罪處斷；依修
    正後之刑法既已刪除牽連犯之規定，則所犯上述各罪應依數
    罪併罰之規定分論併罰。比較新舊法之規定，修正後之規定
    並非較有利於被告，依刑法第2條第1項之規定，應適用行為
    時之法律，即適用修正前刑法第55條牽連犯之規定，從一重
    之罪處斷。又第56條連續犯之規定，亦同時修正公布刪除，
    則被告之犯行，因行為後新法業已刪除連續犯之規定，此刪
    除雖非犯罪構成要件之變更，但顯已影響行為人刑罰之法律
    效果，自屬法律有變更，依新法第2條第1項規定，比較新、
    舊法結果，仍應適用較有利於被告之行為時法律即舊法論以
    連續犯（最高法院95年第8次刑事庭會議決議參照），附此
    敘明。
據上論斷，應依刑事訴訟法第369條第1項前段、第364條、第299
條第1項前段、第273條之1、刑法第349條第2項、第201條之1第2
項、第216條、第210條、第212條、修正前第56條、修正前第55
條、第205條、第38條第1項第2款、第3款，罰金罰鍰提高標準條
例第1條前段，判決如主文。
本案經檢察官鍾鳳玲到庭執行職務。
中    華    民    國    95    年    10    月    25    日
                  刑事第十五庭審判長法  官  吳昭瑩
                                    法  官  李釱任
                                    法  官  楊貴雄
以上正本證明與原本無異。
如不服本判決，應於收受送達後十日內向本院提出上訴書狀，其
未敘述上訴之理由者並得於提起上訴後十日內向本院補提理由書
（均須按他造當事人之人數附繕本）。
                                    書記官  林淑貞
中    華    民    國    95    年    10    月    26    日
附錄：本案論罪科刑法條全文
中華民國刑法第349條第2項
搬運、寄藏、故買贓物或為牙保者，處5年以下有期徒刑、拘役
或科或併科1千元以下罰金。
刑法第201條之1第2項
行使前項偽造、變造之信用卡、金融卡、儲值卡或其他相類作為
簽帳、提款、轉帳或支付工具之電磁紀錄物，或意圖供行使之用
，而收受或交付於人者，處五年以下有期徒刑，得併科三萬元以
下罰金。
刑法第216條
行使第二百十條至第二百十五條之文書者，依偽造、變造文書或
登載不實事項或使登載不實事項之規定處斷。
刑法第210條
偽造、變造私文書，足以生損害於公眾或他人者，處五年以下有
期徒刑。
中華民國刑法第212條
偽造、變造護照、旅券、免許證、特許證及關於品行、能力服務
或其他相類之證書、介紹書，足以生損害於公眾或他人者，處1
年以下有期徒刑、拘役或3百元以下罰金。
附表一
┌─┬─────┬────────┬──────┬─────┐
│編│卡片所載發│卡片所載卡號及卡│卡片背面偽造│備註      │
│號│卡銀行    │別              │之持卡人簽名│          │
├─┼─────┼────────┼──────┼─────┤
│一│台南區中小│0000000000000000│甲○○      │被告持以犯│
│  │企業銀行  │VISA            │            │事實欄一(一)│
│  │          │但卡號為外國銀行│            │1.所載犯行│
│  │          │所有            │            │          │
├─┼─────┼────────┼──────┼─────┤
│二│華南商業銀│0000000000000000│乙○○      │被告持以犯│
│  │行        │MASTER          │            │事實欄一(一)│
│  │          │但卡號為外國銀行│            │2.3.4.所載│
│  │          │所有            │            │犯行      │
├─┼─────┼────────┼──────┼─────┤
│三│同上      │0000000000000000│同上        │無積極證據│
│  │          │MASTER          │            │證明被告有│
│  │          │但卡號為外國銀行│            │行使      │
│  │          │所有            │            │          │
├─┼─────┼────────┼──────┼─────┤
│四│聯邦商業銀│0000000000000000│同上        │無積極證據│
│  │行        │VISA            │            │證明被告有│
│  │          │但卡號為外國銀行│            │行使      │
│  │          │所有            │            │          │
└─┴─────┴────────┴──────┴─────┘
附表二（應沒收之物）
┌──┬──────────────────────────┐
│編號│應沒收之物名稱及其數量                              │
├──┼──────────────────────────┤
│一  │背面偽造「甲○○」署押之偽造信用卡1張（卡片所載卡號 │
│    │：0000000000000000號）                              │
├──┼──────────────────────────┤
│二  │背面偽造「乙○○」署押之偽造信用卡3張（卡片所載卡號 │
│    │各為：0000000000000000、0000000000000000、0000000000│
│    │016579號）                                          │
├──┼──────────────────────────┤
│三  │被告於93年10月16日下午，在大潤發中壢店內偽造「甲○○│
│    │」之簽帳單持卡人存根聯1紙。                         │
├──┼──────────────────────────┤
│四  │偽造李義發身分證正本、甲○○身分證影本各1紙         │
├──┼──────────────────────────┤
│五  │變造乙○○身分證上被告相片1幀                       │
└──┴──────────────────────────┘


司法院資訊處製作；財團法人民間司法改革基金會備份。
